【裁判字號】    98,消債更,461
【裁判日期】    990430
【裁判案由】    更生事件
【裁判全文】
臺灣臺南地方法院民事裁定           98年度消債更字第461號
債  務   人  甲○○○○○○
上列當事人因消費者債務清理事件聲請更生，本院裁定如下：
    主  文
債務人甲○○○○○○自中華民國99年5月7日17時起開始更生程
序。並命司法事務官進行本件更生程序。
    理  由
一、按債務人不能清償債務或有不能清償之虞，得依本條例所定
    更生或清算程序，清理其債務。債務人於法院裁定開始更生
    程序或許可和解或宣告破產前，得向法院聲請清算。法院開
    始清算程序之裁定，應載明其年、月、日、時，並即時發生
    效力，消費者債務清理條例第3條、第80條、第83條第1項分
    別定有明文。又按債務人對於金融機構因消費借貸、自用住
    宅借款、信用卡或現金卡契約而負債務，在聲請更生或清算
    前，應提出債權人清冊，以書面向最大債權金融機構請求協
    商債務清償方案，並表明共同協商之意旨，債務人與金融機
    構協商成立者，不得聲請更生或清算，但因不可歸責於己之
    事由，致履行顯有重大困難者，不在此限，消費者債務清理
    條例第151條第1、5項亦定有明文。
二、本件聲請意旨略以：債務人甲○○○○○○有不能清償債務
    之情事，前已提出債權人清冊，以書面向最大債權金融機構
    國泰世華商業銀行請求共同協商債務清償方案，然債務人目
    前僅在早餐店打工，月薪約1萬元，實無法負擔國泰世華商
    業銀行提供之繳款金額，故協商不成立。債務人無擔保或無
    優先權之債務總額未逾1,200萬元，且未經法院裁定開始清
    算程序或宣告破產，爰依法聲請更生等語。
三、經查：
（一）債務人甲○○○○○○於本件更生聲請前，曾以書面向最
      大債權銀行國泰世華商業銀行請求協商債務清償方案，並
      表明共同協商之意旨，經國泰世華商業銀行評估債務人每
      月收入扣除基本必要支出後，提供債務人180期、利率2%
      、月繳7,140元之還款方式，惟債務人表示因非金融機構
      債務無法納入前置協商內，故不願接受協商方案等情，已
      據債務人提出前置協商不成立通知書為證（本院卷第13頁
      ），且有國泰世華商業銀行民事陳報狀附卷可稽（本院卷
      第59至60頁），堪信為真實。
（二）債務人目前於早餐店打工，月薪約10,000元，然債務人亦
      陳稱債務之發生原因係為「生活支出+以債養債... 所積
      欠之債務有三分之一的部分是用來做家庭生活費用之支出
      」，有債權人清冊（本院卷第10至11頁）及公務電話紀錄
      （本院卷第88頁）在卷可稽，是計算債務人家庭總收入時
      ，應以債務人及其配偶陳信富薪資收入，核算債務人與債
      權人國泰世華商業銀行進行協商時，國泰世華商業銀行所
      提出之還款方案於扣除債務人每月家庭基本生活支出後，
      是否為債務人所能負擔，始為適當。又債務人配偶陳信富
      目前薪資每月約25,320元，有債務人陳報狀所附薪資單可
      證(本院卷第52頁)，是債務人家庭每月總收入約為35,320
      元(10,000元+25,320元=35,320元)，應可認定。
（三）依行政院內政部所公告99年度臺灣省低收入戶最低生活費
      用每人每月為9,829元，該生活費標準係按照政府最近一
      年平均每人消費支出（包括食品費、衣著鞋襪費、房租水
      電費、家居管理費、醫療保健費、交通通訊費、娛樂教育
      費及雜項支出）百分之60訂定，是應認以此9,829元為聲
      請人及其配偶每月之生活費用。是依此計算，債務人及配
      偶每月基本生活費用合計約19,658元（計算式：9,829×
      2= 19,658）。
（四）再者，聲請人除金融債權銀行外，尚有二家民間債權公司
      長鑫資產管理股份有限公司及台灣金聯資產管理股份有限
      公司（台新資產股份有限公司業由其配偶陳信富代償完畢
      ），經本院依職權詢問二家民間債權公司是否願提供按月
      還款方案予聲請人清償債務，長鑫資產管理股份有限公司
      提供「180期、2%利率、月付8,087元」方案，此有長鑫資
      產管理股份有限公司民事陳報狀附卷足佐(本院卷第78頁)
      ，而台灣金聯資產管理股份有限公司則就分期180期清償
      乙情，表不同意，有台灣金聯資產管理股份有限公司民事
      陳報狀附卷足佐(本院卷第75頁)，然以聲請人與其配偶平
      均每月收入35,320元，扣除其每月必要生活支出19,658元
      ，剩餘15,662元，再扣除上開長鑫資產管理股份有限公司
      所提供還款方案共計8,087元後，僅剩7,575元已與國泰世
      華商業銀行所提出7,140元清償方案所差無幾，況債務人
      另有台灣金聯資產管理股份有限公司尚不同意債務人分期
      清償債務，是綜觀債務人之財產、收入資料、必要生活支
      出等情，本件聲請人主張有不能清償債務，無力負擔前置
      協商方案，堪信為真實，已據債務人提出財產及收入狀況
      說明書、債權人清冊、債務人清冊、戶籍謄本、財政部臺
      灣省南區國稅局96年、97年度綜合所得稅各類所得資料清
      單、財政部臺灣省國稅局財產歸屬資料清單、財團法人金
      融聯合徵信中心當事人綜合信用報告為證，堪認債務人確
      已達不能清償債務或有不能清償之虞之程度。
四、綜上所述，依聲請人之收入及必要生活支出，確實無法支付
    協商之清償金額，是認尚無可歸責於己之事由，致不能履行
    協商條件。此外，本件又查無債務人有消費者債務清理條例
    第6條第3項、第8條或第46條各款所定駁回更生聲請之事由
    存在，則債務人聲請更生，應屬有據，並命司法事務官進行
    本件更生程序，爰裁定如主文。
中    華    民    國    99    年    4    月    30    日
                  民事第二庭        法  官  田玉芬
上為正本係照原本作成
本件不得抗告
中    華    民    國    99    年    4     月    30    日
                                    書記官  劉紀君

司法院資訊處製作；財團法人民間司法改革基金會備份。
